臺灣高等法院臺中分院民事判決
110年度上國易字第5號
上  訴  人  陳廷敬  
被上訴人    臺中市政府水利局

法定代理人  范世億  
訴訟代理人  陳佳伶律師
被 上訴 人  建太營造有限公司

法定代理人  廖繼宏  
訴訟代理人  陳鎮律師  
複 代理 人  黃麟淵律師
訴訟代理人  張嘉育律師

上列當事人間請求國家賠償事件，上訴人對於中華民國110年5月
28日臺灣臺中地方法院109年度國字第10號第一審判決提起上訴
，本院於111年3月16日言詞辯論終結，判決如下：
    主  文
上訴駁回。
第二審訴訟費用由上訴人負擔。
    事實及理由
壹、程序方面：
一、按國家賠償法請求損害賠償時，應先以書面向賠償義務機關
    請求之。又賠償義務機關拒絕賠償，或自提出請求之日起逾
    30日不開始協議，或自開始協議之日起逾60日協議不成立時
    ，請求權人得提起損害賠償之訴，國家賠償法第10條第1項
    、第11條第1項前段分別定有明文。
二、查上訴人前於民國108年4月2日以國家賠償請求書，向被上
    訴人臺中市政府水利局(下稱水利局)請求損害賠償(水利局
    收文日期為108年4月8日)，經水利局於108年4月29日中市水
    綜字第000000000號函檢附案號0000000號拒絕賠償理由書，
    復稱拒絕賠償意旨(見原審卷一第177-180頁)。是以，上訴
    人提起本件國家賠償訴訟前，已踐行書面先行請求協議賠償
    程序，於法即無不合，先予敘明。
貳、實體方面：
一、上訴人主張：
　　水利局未經上訴人同意，竟將上訴人所有坐落臺中市○○區○○
    段0000地號土地(下稱系爭土地)，規劃供作被上訴人建太營
    造有限公司(下稱建太公司)向水利局承攬工程(即龍井區山
    腳排水2K+52~2K+496治理工程併辦土石標售工程，下稱系爭
    工程)用地使用，並在其上開設臨時排水溝【即原審卷一第2
    81頁圖說(下稱系爭圖說)所示臨時溝渠，下稱系爭溝渠】，
    堆放施工廢棄物，且阻斷系爭土地引水灌溉溝渠【即系爭圖
    說所示中圳第7輪區第5小排灌排溝路(A溝渠)，下稱A溝渠】
    ，詳細侵權原因事實如附表欄所示，致上訴人受有如附表
    欄所示損害，被上訴人則受有同額之不當利益，爰依國家賠
    償法第2條第2項、第3條第1項、民法第179條、第184條規定
    ，請求被上訴人連帶給付新臺幣(下同)91萬1,480元(相對應
    之原因事實、請求權基礎、請求金額詳如附表欄所示)
    。
二、被上訴人則以： 
  ㈠水利局部分：
    被上訴人間就系爭工程所簽定工程採購契約書(契約編號：
　　105水工字第042號，下稱系爭契約)，屬承攬性質之私法契
    約，建太公司非受託行使公權力之人，且施作系爭工程亦非
    行使公權力，本件應無國家賠償法之適用。又系爭土地與系
    爭溝渠俱非系爭工程之施工範圍，水利局並無規劃或指示之
    過失，且上訴人未能證明受有損害，水利局亦未受有不當利
    益。況依系爭契約第18條第2項約定，倘建太公司侵害第三
    人權益時，應自負法律責任，與水利局無關。是上訴人依前
    述規定，請求賠償或返還不當得利等，均無依據等語，資為
    抗辯。 
  ㈡建太公司部分：
    建太公司施作系爭溝渠前，業經徵詢上訴人意見，並取得訴
    外人即系爭土地承租人代表人楊○○同意。否認曾為上訴人所
    指述之侵權行為，上訴人未因施作系爭工程受有若何損害，
    建太公司亦未因此受有任何不當利益。是上訴人依前述規定
    ，請求賠償或返還不當得利等，俱無依據等語，資為抗辯。
三、原審為上訴人全部敗訴之判決，上訴人全部提起上訴；兩造
    之聲明：
  ㈠上訴人之上訴聲明：
　⒈原判決廢棄。
　⒉被上訴人應連帶給付上訴人91萬1,480元。
　㈡被上訴人之答辯聲明：
　  上訴駁回。
四、兩造不爭執事項：
  ㈠上訴人為系爭土地之所有權人(見原審卷一第193頁)。
  ㈡系爭土地訂有三七五租約，原承租人係楊○○(現登記新承租人
    為其妻楊蘇○○，見原審卷一第193、201、203、221頁、本院
    卷一第119-120頁)，承租人未積欠地租(見原審陳報卷第37-
    51頁)。
  ㈢水利局於105年11月14日將系爭工程發包給建太公司承攬，雙
    方簽定系爭契約，另委由訴外人○○工程顧問有限公司(下稱○
    ○公司)設計、監造。系爭工程於105年11月23日開工(見系爭
    契約副本全冊，別放未附卷)，並於108年8月10日完工(見本
    院卷一第103頁)。
  ㈣系爭圖說標註「拆除之農舍」，係楊○○(即楊○○之次子)同意
    由建太公司於107年8月間某日代為拆除。
  ㈤建太公司於107年8月間在系爭土地上挖設系爭溝渠，上訴人
　  於107年10月2日發函通知水利局應將系爭土地回復原狀。水
　  利局於107年10月15日以中市水工字第00000000000號函，通
　  知建太公司應於107年10月31日前將系爭土地回復原狀。水
　  利局復於107年10月27日會同上訴人、楊○○、建太公司、
　  ○○公司會勘系爭土地(會勘結論詳見原審卷一第51頁)，建
　  太公司嗣於107年11月19日填平系爭溝渠(見原審卷二第475
　  頁)。
　㈥水利局於108年4月25日擬具土地無償使用同意書(見原審卷
　  一第74頁)予上訴人，上訴人並未簽署。
　㈦上訴人曾對建太公司負責人廖繼宏及系爭工程之工地主任廖
　  士賢提出竊佔罪刑事告訴，均經檢察官為不起訴處分【案號
　  ：臺灣臺中地方檢察署(下稱臺中地檢)108年度偵字第12623
　  號、第14581號；見原審卷一第67-72、251-253頁】。
五、兩造爭執事項：
  ㈠水利局發包系爭工程，及建太公司承攬系爭工程，是否為執
　  行職務行使公權力之行為？
  ㈡建太公司承攬系爭工程期間，系爭工程(構造物)是否為公有
    公共設施？
  ㈢上訴人本於附表欄所示原因事實、乙欄所示請求權(國家
　  賠償法第2條第2項、第3條第1項、民法第179條、第184條規
　  定)，請求被上訴人連帶給付91萬1,480元，有無理由？
六、本院之判斷：
  ㈠行使公權力之爭點：
  ⒈按國家賠償法第2條第1項規定「行使公權力之行為」，其行
    為本質上屬於統治權主體即國家機關應行完成之公共任務者
    ，例如設置道路、公園、停車場、堤防、港埠、上下水道等
    公共設施之建設，如該行為由國家機關自身為之者，該行為
    乃是一種單純統治行為，應認為是公權力之行為；如該行為
    委由私人為之者，倘若該私人為該行為時，並非以自己名義
    獨立為之，而係受國家機關直接之指揮或監督命令者，該私
    人並非受託行使公權力之個人或團體，而是一種行政上之助
    手，該行為仍應視為國家機關自身之行為，而認係行使公權
    力之行為；若私人係為該行為係以自己之名義獨立為之，且
    其行為係基於國家機關與之訂定承攬或委任契約，而將行為
    完成之工作歸由國家機關享有者，因該行為係在藉重私人之
    技術設備，亦即私人係本於自己之人力物力從事工程建設等
    之事實行為，故其雖受國家機關之委託，完成一定之公共任
    務，但其行為既不在行使一定之公權力，因此該私人並非受
    託行使公權力之個人或團體，從而國家機關招標或發包私人
    營造廠從事道路等公共工程建設或修繕之行為，並非行使公
    權力之行為，而是一種私法上之契約行為。該私人或團體雇
    用工人前往現場施工，自非國家賠償法第4條第1項規定「視
    同委託機關之公務員」。此觀最高法院95年度台上字第1445
    號判決「公權力依法得以行政契約方式執行，然其公權力授
    與之目的，在於與受授權人建立公法之法律關係，並使其如
    同行政機關對外行使公權力，執行行政任務；如行政機關以
    承攬契約或類似之私法契約，委託民間業者完成特定之行政
    任務，而非行政機關與受授權人建立公法之法律關係，並使
    其如同行政機關對外行使公權力，執行行政任務者，如修築
    道路、清理垃圾等，均非公權力之受託人，其所為之行為自
    非行使公權力」，應可明瞭。
  ⒉查水利局將系爭工程發包給建太公司承攬施作(見兩造不爭執
    事項第㈢項)，係依據政府採購法規定公開招標，經建太公司
    得標後，雙方始簽定系爭契約(見系爭契約內文首頁)，足見
    水利局係以承攬之私法契約，委託建太公司完成系爭工程之
    工作，核非被上訴人間建立公法之法律關係，建太公司依系
    爭契約施作系爭工程，僅係履行私法上之契約義務，可見水
    利局發包系爭工程，應非執行職務行使公權力之行為。而水
    利局於建太公司施工期間，亦未基於國家機關之地位，對於
    一般人民有何行使統治權作用之行為，則建太公司亦非受託
    行使公權力之個人或團體，是建太公司承攬系爭工程，亦非
    執行職務行使公權力之行為。
　⒊從而，上訴人主張水利局發包系爭工程，及建太公司施作系
    爭工程，均屬執行職務行使公權力之行為，要屬無據，自非
    可採。 　
  ㈡公有公共設施之爭點：
　⒈按國家賠償法第3條第1項規定公有公共設施，係指供公共目
    的使用之有體物或其他物之設備而言，且須已設置完成並始
    使用供公眾使用，始足當之。如僅在施工建造中，尚未完成
    以供公務或公眾使用，不得謂為設施。又縱令施工完成，須
    國家機關有將之供公共目的使用之意思或行為，始足當之，
    如未有此供用之意思或行為，尚不能將該物逕認為公共設施
    。至所謂公共設施之設置有欠缺，係指公共設施建造之初，
    即存有瑕疵而言；管理有欠缺者，係指公共設施建造後未妥
    善保管，怠為維修致該物發生瑕疵而言。
　⒉查系爭工程於108年8月10日始完工(見兩造不爭執事項第㈢項)
    ，而上訴人所主張原因事實均於系爭工程施工期間(詳如附
    表欄所示)，是系爭工程當時仍在施工建造中，揆諸上開說
    明，系爭工程(構造物)未經竣工且經政府公告供公用前，仍
    非屬前述定義之公有公共設施，應無疑義。
　⒊至上訴人主張建太公司開設系爭溝渠、堆置土石廢棄物、阻
    斷A溝渠各情，或非屬系爭工程範圍，或非屬前述定義之  
    公有公共設施，自不生公有公共設施設置或管理欠缺之問題
    ，至為灼然。
　⒋從而，上訴人主張系爭工程(構造物)施作期間仍屬公有公共
    設施，且其設置管理有欠缺云云，均無依據，且與事實不符
    ，自非可採。  
　㈢91萬1,480元之請求：
　⒈按「公務員於執行職務行使公權力時，因故意或過失不法侵
    害人民自由或權利者，國家應負損害賠償責任。公務員怠於
    執行職務，致人民自由或權利遭受損害者亦同」，國家賠償
    法第2條第2項定有明文。此條項賠償責任之要件為：⑴須係
    公務員於執行職務行使公權力之行為，⑵須係故意或過失之
    行為，⑶須行為違法，⑷須侵害人民之自由或權利(69年7月2
    日立法理由參照)。次按國家賠償法第2條第2項後段所謂公
    務員怠於執行職務，係指公務員對於被害人有應執行之職務
    而怠於執行者而言。換言之，被害人對於公務員為特定職務
    行為，有公法上請求權存在，經請求其執行而怠於執行，致
    自由或權利遭受損害者，始得依上開規定，請求國家負損害
    賠償責任(最高法院72年台上字第704號判決先例參照)。經
    查：
　⑴水利局發包系爭工程，及建太公司以自己名義獨立施作系爭
    工程，均非執行職務行使公權力之行為，且建太公司施工人
    員亦非受機關委託之公務員，則上訴人所述情形，核與國家
    賠償法第2條第2項前段規定之第一要件不符，則其他要件是
    否具備自無須再行審酌。
　⑵水利局發包系爭工程，及建太公司施作系爭工程，難謂對於
    上訴人負有若何執行職務之義務，上訴人亦無公法上請求權
    存在，則上訴人所述情形，核與國家賠償法第2條第2項後段
    規定之要件不合，亦無疑義。
　⑶從而，上訴人依國家賠償法第2條第2項規定，請求被上訴人
    連帶賠償，均無依據。
　⒉按「公有公共設施因設置或管理有欠缺，致人民生命、身體
    或財產受損害者，國家應負損害賠償責任」，108年12月18
    日修正前國家賠償法第3條第1項定有明文。此條項賠償責任
    要件為：⑴須公有之公共設施，⑵須設置或管理上有欠缺，⑶
    須因而致人民之生命、身體或財產受損害，⑷須人民之生命
    、身體或財產等損害之發生與公共設施之設置或管理有欠缺
    具有因果關係(69年7月2日立法理由參照)。經查：
　⑴建太公司承攬系爭工程期間，系爭工程(構造物)既非公有公
　　共設施，且上訴人主張建太公司開設系爭溝渠、堆置土石廢
　　棄物、阻斷A溝渠各情，或非屬系爭工程範圍，或非屬前述
　　定義之公有公共設施，自不生公有公共設施設置或管理之欠
　　缺問題，客觀上實無可能發生公有公共設施致生損害於上訴
    人財產之結果。則上訴人所述情形，核與國家賠償法第3條
    第1項規定之要件不符，至為灼然。
　⑵從而，上訴人依國家賠償法第3條第1項規定，請求被上訴人
    連帶賠償，應無依據。
　⒊按不當得利依其類型可區分為「給付型不當得利」與「非給
　　付型不當得利」，前者係基於受損人之給付而發生之不當得
　　利，後者乃由於給付以外之行為（受損人、受益人、第三人
　　之行為）或法律規定或事件所成立之不當得利。「非給付型
　　之不當得利」又可分為「權益侵害型不當得利」、「支出費
　　用型不當得利」、「求償型不當得利」等類型。所謂「權益
　　侵害型不當得利」，乃指無法律上之原因，侵害歸屬他人權
　　益內容而獲有利益。由於侵害歸屬他人權益之行為，本身即
　　為無法律上之原因，主張依此類型之不當得利請求返還利益
　　者(即受損人)，無庸就不當得利成立要件中之無法律上之原
　　因舉證證明，惟仍須舉證受益人取得利益，係基於受益人之
　　行為而來，必待受損人舉證後，受益人始須就其有受利益之
　　法律上原因，負舉證責任，方符舉證責任分配之原則(最高
　　法院105年度台上字第1990號判決參照)。經查：
　⑴上訴人主張被上訴人受有不當得利，無非水利局將系爭土地
　　規劃設計納入系爭工程範圍，且經建太公司在系爭土地上開
　　設系爭溝渠，並援引系爭圖說，為其主要依據。惟此情為水
    利局所否認，並辯稱系爭圖說實係另件答辯狀(案號：臺灣
    臺中地方法院108年度豐國簡字第1號)之附件資料，僅為說
    明案情，依據系爭契約工程細部設計圖之附圖號9工程平面
    佈置圖㈡所繪製(即原審卷二第253頁之圖面)，以利法院研判
    ，而非原始設計圖說等情。經綜觀系爭契約副本全冊及水利
    局所提系爭工程之「開挖及圍堰計畫書」第二版(見本院卷
    一第259-358頁)，均未發現內附系爭圖說，復對照前開佈置
    圖，亦未見設計系爭溝渠，或將系爭土地納入系爭工程範圍
    。再者，水利局所提系爭工程發價清冊(見本院卷一第359-3
    89頁)，其上均未記載將上訴人、本件三七五承租人與系爭
    土地列入補償對象或標的。暨楊○○曾出具切結書(見原審卷
    一第44頁)，其上載明：建太公司承攬系爭工程，施工期間
    應佃農所託，引道取水灌溉以利農務，彼此無從中獲利等意
    旨。凡此，足見水利局前開所辯，應屬合理可採。至上訴人
    雖主張被上訴人未能提出系爭溝渠原始圖說，可認其主張為
    真實乙節。然自始不存在之書證，即不生民事訴訟法第344
    條規定提出義務之問題。則上訴人此部分之主張，容有誤解
    ，自難採認。
　⑵上訴人固為系爭土地之所有權人，惟系爭土地訂有三七五租
    約(見兩造不爭執事項第㈡項)，參以上訴人所提系爭土地租
    約書影本(見本院卷一第119-120頁)，其上記載系爭土地至
    遲自68年1月1日起出租予楊○○之祖父楊水彬(其後由其子楊○
    ○、其媳楊蘇○○依序繼承；見本院卷一第201-205頁)迄今未
    曾間斷，可見承租人於承租系爭土地期間，系爭土地之使用
    收益等權益應全部歸屬承租人享有，殊難想像身為出租人之
    上訴人，尚能保有若何歸屬權益而遭他人侵害之可能性。依
    此，足見上訴人主張建太公司開設系爭溝渠之舉，侵害其權
    益，應非可採。
　⑶被上訴人曾於107年10月27日會同上訴人、楊○○、○○公司會勘
    系爭土地，並作成會勘結論(詳見兩造不爭執事項第㈤項、原
    審卷一第51頁)，其上載明「承租人(即代表人楊○○)表示此
    臨時溝渠為耕作需要，委託建太公司於系爭土地上施作灌溉
    水路，建太公司基於敦親睦鄰情況下幫忙施作，且無收取相
    關費用。...⒋出租人要求該灌溉水路須改道不能經過系爭土
    地，承租人表示尊重出租人之需求，惟希望出租人另尋適當
    替代之水源供灌溉用。⒌出租人亦表示若承租人有灌溉之需
    求，該水路可暫保留供灌溉用，請出租人考量承租人之用水
    需求，另尋適當替代水源供使用...」，且經上訴人與楊○○
    於會勘紀錄表上簽名，上訴人並未註記任何不同意見(見原
    審卷一第52頁)；再參以楊○○出具前揭切結書，表明同意施
    作系爭溝渠以利其灌溉意旨；暨楊○○迭於臺中地檢、原審均
    證稱同意建太公司施作系爭溝渠，或經上訴人同意等情(見
    原審卷一第70-71頁、原審卷二第262頁)。凡此，足見建太
    公司施作系爭溝渠，事先已徵得承租人同意，上訴人亦表示
    暫時保留系爭溝渠供承租人灌溉使用，則上訴人事後再主張
    其權益受損，應非可採。至承租人之家屬或部分承租人出面
    代為處理租賃相關事宜，未必由承租人本人親力親為，或全
    體承租人共同為之，現今社會屢見不鮮，且類此事務性質核
    非法定要式行為，自不以全體承租人出具書面委任狀為必要
    ，益見上訴人主張楊○○同意設置系爭溝渠，未由原承租人楊
    ○○全體繼承人出具委任狀，應不生同意之效力云云，容有誤
    會。     
　⑷從而，上訴人未能舉證證明因建太公司開設系爭溝渠，致其
    受有如附表編號1、2、5所示損害，其依民法第179條規定，
    請求被上訴人如數返還不當得利，應無依據。 　
　⒋按損害賠償之債，以有損害之發生及有責任原因之事實，並
    二者之間，有相當因果關係為成立要件。故原告所主張損害
　  賠償之債，如不合於此項成立要件者，即難謂有損害賠償請
    求權存在(最高法院30年渝上字第18號、48年台上字第481號
    判決先例參照)。又主張侵權行為損害賠償請求權之人，對
    於侵權行為之成立要件應負舉證責任。是負有舉證責任之當
    事人，若未能證實自己主張之事實為真實，縱然他方就其抗
    辯事實即令不能舉證，或其所舉證據尚有疵累，亦應受敗訴
    之判決(最高法院100年度台上字第328號、108年度台上字第
    129號判決參照)。經查：
　⑴上訴人主張被上訴人曾為如附表欄編號3-5所示侵權行為，
    而侵害系爭土地所有權或灌溉引排水權益，無非以其主張建
    太公司於施工期間在系爭土地上堆置土石等廢棄物，並阻斷
    A溝渠各情，為其主要依據。
　⑵惟系爭土地上原有老舊鐵皮農舍建物，乃楊○○委請建太公司
    代為拆除，拆除之廢棄物(鋼板樁、土石、圾垃)事後已清除
    (除部分石頭外)等情，業據楊○○迭於臺中地檢、原審證述明
    確(見原審卷一第70-71頁、卷二第265頁)。再參酌前開會勘
    結論第6項記載「洽詢承租人該地號之雜物為承租拆除鐵皮
    農舍所留下，目前正在清運，以利耕種」等內容(見原審卷
    一第51-52頁)。依此，可見負擔清理此廢棄物之責任者應為
    承租人，而非被上訴人，且事後既已清除，則上訴人僅以承
    租人之廢棄物短暫置於系爭土地上，據以主張被上訴人侵害
    其所有權，應非事實，要難憑採。
　⑶上訴人雖主張建太公司在系爭土地堆置土石等廢棄物，污染
    系爭土地，並提出列印照片為證(見原審卷一第131-175頁)
    。惟參酌建太公司所提系爭工程完成後之空照圖(見原審卷
    一第371頁)，可見系爭土地上一片翠綠，已供耕作使用，未
    見所謂石頭或其他廢棄物。再參酌建太公司所提現場列印照
    片與楊○○之LINE對話擷圖(見原審卷二第477-485頁)，可見
    建太公司辯稱其於108年9月22日依楊○○之指示，先調派挖土
    機至系爭土地挖掘清理，再派人徒手檢拾清理，並於108年1
    2月24日調派犁田機至系爭土地犁田，當天亦經楊蘇○○到場
    觀看確認已清理完畢等情，應屬可採。此外，上訴人未能舉
    證系爭土地有何污染而須更換土壤之必要，則其主張因此受
    有損害云云，尚難憑採。況建太公司究如何施作，核有自主
    決定權，自難遽認其施作方法，必出於水利局之指示。至上
    訴人於上訴後再提出列印照片(見本院卷一第215-217頁)，
    據以主張系爭土地迄110年4月間仍有塑膠袋、水泥塊、小石
    頭等雜物。惟系爭工程早於108年8月10日竣工，且系爭土地
    均由承租人占有耕作，則系爭土地上縱有前述雜物，其可能
    原因多端，未必出於建太公司施作系爭工程之單一原因所致
    ，自不得依此肯認為建太公司所棄置。
　⑷上訴人主張建太公司阻斷A溝渠乙事，縱然屬實，至多僅影響
    承租人耕作權益而已，核與侵害上訴人之土地所有權，顯然
    無涉。再參酌楊○○於原審證稱：A溝渠自103年起無水可供灌
    溉等語(見原審卷二第263、267頁)；及改制前臺灣臺中農田
    水利會105年7月29日中水管字第1050008300號函記載「旨揭
    土地(指系爭土地)因貴所(指臺中市龍井區公所)為交通需求
    而加蓋，導致暗渠部分清淤困難而堵塞...」、105年10月21
    日中水管字第1050452948號函後附會勘紀錄結論記載「...1
    421地號土地因歷年土地使用分區變更及臺中市龍井區公所
    於中厝路設置下水道，該筆土地無法自然引水灌溉」等內容
    (見原審卷陳報卷第49頁、卷一第375-377頁)。由此，益徵A
    溝渠早就阻塞不通，且系爭土地原本即無水可供灌溉，則建
    太公司施作系爭工程，無論有無阻斷A溝渠，客觀上當不致
    影響系爭土地之灌溉取水與排水。況水利局抗辯A溝渠於轉
    彎處下坡處加溝蓋，乃出於(用路人)安全考量，且未全部加
    蓋，並不影響取水等情，此有水利局提出現場列印照片附卷
    可資佐證(見原審卷二第101頁)，堪認上訴人主張被上訴人
    阻斷A溝渠，而影響系爭土地之灌溉引排水權益，應非事實
    ，不足採信。塖
　⑸從而，上訴人主張被上訴人曾為如附表欄編號3-5所示侵權
    行為，而侵害其系爭土地所有權或灌溉引排水權益，均非可
    採。則上訴人猶依民法第184條規定，請求被上訴人連帶賠
    償如附表欄編號3-5所示金額，應無依據。 
七、綜上所述，上訴人本於國家賠償法第2條第2項、第3條第1項
    、民法第179條、第184條規定，請求被上訴人連帶給付91萬
    1,480元，非屬正當，不應准許。從而原審所為上訴人敗訴
    之判決，並無不合。上訴論旨指摘原判決不當，求予廢棄改
    判，為無理由，應駁回其上訴。
八、本件事證已臻明確，兩造其餘之攻擊或防禦方法及所用之證
    據，經本院斟酌後，認為均不足以影響本判決之結果，爰不
    逐一論列，附此敘明。
九、據上論結，本件上訴為無理由，依民事訴訟法第449條第1項
    第78條，判決如主文。
中　　華　　民　　國　　111 　年　　4 　　月　　6 　　日
    　　      民事第二庭  審判長 法　官  楊 國 精
　　　　　　　　　　　　         法　官  陳 得 利
      　　　　　　　　　　       法  官  陳 正 禧       
正本係照原本作成。             
不得上訴。
                                 書記官  陳 三 軫   
　　　　　　　　　　　　　　　　　
中　　華　　民　　國　　111 　年　　4 　　月　　6 　　日

　　　　　　　　　　　　　　　　　　　　　　　　　　　　
附表(貨幣單位：新臺幣元)：     編號 上訴主張損害原因事實 請求權基礎 請求金額 金額計算式  1 被上訴人使用系爭土地開設系爭溝渠，省下租用發電機與抽水馬達費用36萬元 ⑴國家賠償法第2條第2項 ⑵國家賠償法第3條第1項 ⑶民法第179條 36萬元 使用期限自107年8月12日起至同年11月12日止90日，以每天4,000元計算，共36萬元    2 被上訴人使用系爭土地開設系爭溝渠，省下發電機及抽水馬達自動化控制或人工監控啟停費用4萬元 ⑴國家賠償法第2條第2項 ⑵國家賠償法第3條第1項 ⑶民法第179條 4萬元 使用期限自107年8月12日起至同年11月12日止90日，共4萬元  3 被上訴人施作系爭工程期間，將土石等廢棄物置於系爭土地，致系爭土地遭污染，侵害上訴人所有權 ⑴國家賠償法第2條第2項 ⑵國家賠償法第3條第1項 ⑶民法第184條 28萬元 受損容積569立方公尺，以每立方公尺500元計算，共28萬元 4 被上訴人剷除A溝渠後，重新施作，將系爭土地的給排水口封閉，侵害上訴人之灌溉取水權 ⑴國家賠償法第2條第2項 ⑵國家賠償法第3條第1項 ⑶民法第184條 5萬元 回復原給排水口 費用5萬元    5 被上訴人使用系爭土地一半面積 ⑴國家賠償法第2條第2項 ⑵國家賠償法第3條第1項 ⑶民法第179條 ⑷民法第184條 18萬1,480元 自107年8月起至 108年2月止共7個月，以每月租金2萬8,000元計算，共省下相當於租金19萬6,000元，再扣除使用系爭溝渠相當租金1萬4,520元後，得出18萬1,480元    合計   91萬1,480元